臺灣臺中地方法院刑事判決　　　　　　　 96年度訴字第543號
公　訴　人　臺灣臺中地方法院檢察署檢察官
被　　　告　乙○○
選任辯護人　林益輝律師
上列被告因違反毒品危害防制條例案件，經檢察官提起公訴（95
年度偵字第22543號），本院判決如下：
    主    文
乙○○幫助販賣第一級毒品，處有期徒刑柒年陸月。
    犯罪事實
一、緣於民國95年6月初某日，丙○○向乙○○表示其老闆（即
    甲○○）想要購買海洛因施用，並向乙○○詢問是否有購買
    海洛因之來源，乙○○明知海洛因係經公告管制之第一級毒
    品，不得非法持有、販賣，竟基於幫助真實姓名、年籍不詳
    ，綽號「賜仔」（另有綽號「阿原」、「肉圓」）之成年男
    子販賣第一級毒品海洛因以營利之犯意，於民國95年6月底
    某日，乙○○撥打電話聯絡綽號「賜仔」之人，於電話中告
    知丙○○要購買價值新臺幣（下同）170萬元之海洛因，且
    為丙○○、綽號「賜仔」之人約定於95年6月30日晚間，至
    乙○○位在臺中市○○區○○路1段93之1號7樓之4住處見面
    交付海洛因。於95年6月30日晚上9時許，丙○○依約至乙○○前開住處樓下，由該名綽號「賜仔」之人交付重量不詳，
    以塑膠袋包裝之價值新臺幣（下同）170萬元之海洛因磚1
    小塊（於塑膠袋外再以布包裝盛）交予丙○○。丙○○收受
    前開海洛因之後，隨即駕車欲將該等海洛因帶給甲○○查看
    ，然在路途中因見前方有警察在路旁臨檢，情急之餘，即將
    裝有該等海洛因之布包往路旁水溝丟棄。於當日稍晚之時間
    （相隔約1小時後），再返回該水溝處，撿拾已散落在地之
    海洛因，再以報紙包裝後，在臺中市○○路與梅川東西路附
    近的土地公廟交給甲○○。然因甲○○身上並無現金，無法
    給付海洛因款項，由乙○○出面向綽號「賜仔」之人擔保，
    丙○○等人定會給付該筆海洛因對價，綽號「賜仔」之人方
    先行離去。其後丙○○於95年7月2日將其車子出售得款20萬
    元，並將該筆20萬元交予乙○○，由乙○○轉交予綽號「賜
    仔」之人。嗣為警於95年7月10日17時50許，在南投縣南投
    市○○路243號鄭漢民住處，查獲丙○○、甲○○販賣海洛
    因予鄭漢民（丙○○、甲○○所涉販賣第一級毒品案件，另
    由本院以95年度訴字第3313號審理中），而循線查知上情。
二、案經臺中市警察局第四分局報告臺灣臺中地方法院檢察署檢
    察官偵查起訴。
    理    由
一、訊據被告乙○○坦承：因丙○○之請託而為其聯絡真實姓名
    、年籍均不詳，綽號「賜仔」之人販賣價值170萬元之海洛
    因予丙○○。伊以電話約好雙方後，雙方即在伊住處，由綽
    號「賜仔」之人將海洛因交予丙○○，伊為丙○○擔保付款
    ，其後丙○○曾委由伊交付20萬元予綽號「賜仔」之人等情
    ，惟矢口否認有何幫助販賣第一級毒品海洛因之犯行，辯稱
    ：伊只是介紹他們買賣而已云云。然查：
(一)、證人甲○○、丙○○於95年7月10日17時50分許，在南投縣
    南投市○○路243號為警查獲時，在證人甲○○所駕駛之車
    牌號碼1151-PT號自用小客車所查獲之毒品1包；於同日20時
    30 分許，南投市○○路243號鄭漢民住處內，所查獲之毒品
    1包；於同日22時30分許，證人甲○○帶同警員，在臺中市
    長生巷23之19號旁土地公廟榕樹樹幹坑洞內扣得毒品1包，
    經送法務部調查局鑑定結果，均含第一級毒品第6項毒品海
    洛因成分，合計淨重102.48公克（空包裝總重3.74公克），
    純度52.36％，純質淨重53.66公克，有該局鑑定通知書在卷
    可憑（見臺灣臺中地方法院檢察署95年度偵字第15239號偵
    查卷第67頁）。
(二)、證人丙○○於本院審理時結證稱：於95年5月底6月初，甲○○說他想吸食海洛因，叫伊幫他問。伊就去被告的酒店問，
    伊問乙○○說他有沒有朋友在吸食海洛因，可以介紹給甲○○。到6月30日時，被告跟伊聯絡，說他的朋友叫「阿原」
    的，有海洛因要賣給甲○○。在被告的酒店內，當天晚上伊
    有見到該名綽號「阿原」的人，「阿原」告訴伊他要賣給甲○○海洛因170萬元，伊也告訴甲○○，「阿原」要賣他170
    萬元，當天晚上，約在旅順路被告的住處，「阿原」問甲○○為何沒有來，伊告訴他甲○○在廟裡拜拜，他就把海洛因
    交給伊，叫伊轉交給甲○○看合不合適，他說毒品值170萬
    元，如果伊弄丟的話，伊就要賠。後來伊從被告住處開車出
    來，看到前方路口有警方臨檢，伊就把毒品從窗戶往大排水
    溝丟，隔了大約1個多小時，伊繞回去撿，伊就把剩下的毒
    品交給甲○○。甲○○後來跟伊說，這些毒品不值170萬元
    ，他告訴伊說星期一再請「阿原」跟他收錢，6月30日好像
    是星期五還是星期六，甲○○說他星期六、日沒有那麼多錢
    ，6月30日當晚伊請「阿原」去酒店，跟他賠罪，跟他說毒
    品已經交給甲○○，當天沒有辦法給他錢，要下個星期一才
    能給錢，伊跟他說毒品已經交給甲○○，但是「阿原」不同
    意星期一才給錢，他要伊跟被告賠錢，伊說拿不出那麼多錢
    ，他說要找兄弟來臺中跟伊要，伊說伊先賣車子，星期一再
    給他幾十萬元，後來伊賣車，車子賣了20萬元，因為伊沒有
    「阿原」的電話，所以將該20萬元交給被告乙○○，要被告
    轉交給「阿原」。這些毒品交給甲○○的事情，伊沒有跟被
    告提過，伊只跟她說伊交給伊老闆，伊老闆就是甲○○。伊
    只跟被告說伊老闆要吸食海洛因。甲○○有無販賣海洛因，
    伊不清楚。這塊海洛因不是被告要賣，是「阿原」要賣，是
    甲○○要買，伊去幫他問。伊在警詢中所述部分不實在，並
    不是被告要賣海洛因，是「阿原」要賣的，伊必須要先講被
    告，才能找到「阿原」等語（見本院96年4月19日審理筆錄
    ），核與證人丙○○於其所涉犯之販賣第一級毒品案件（即
    本院95年訴字第3313號）中所述：甲○○是在5月底、6月間
    ，請伊幫他問毒品的事，琳兒（即被告）打電話給伊是6月
    30 日的事，那天伊跟她有約見面，她告訴伊說，有一位叫
    「阿原」的朋友要給甲○○海洛因，她說是170萬元，伊當
    天就去徵詢甲○○的意見，他說拿來看看再講，伊只是幫忙
    中間介紹。當時甲○○叫伊去問，伊問琳兒有沒有海洛因，
    琳兒主動表示他們沒有賣散的。後來琳兒通知伊，她的朋友
    就拿了1小塊海洛因磚給伊，伊不知道重量是多少，就先拿
    整塊給甲○○看，就是價值170萬元的那1塊。但伊拿給甲○○看的是已經碎掉的。伊交給甲○○後，他沒有拿錢給伊，
    後來伊還賣車子還錢給琳兒等語（見本院95年訴字第3313號
    95 年11月30日準備程序筆錄）相符。
(三)、證人甲○○於本院審理時結證稱：伊不認識在庭的乙○○，
    但是有見過她1次面。伊是丙○○的老闆，伊有吸食海洛因
    。伊曾於95年6月初，向丙○○提過伊要買海洛因，直到同
    年6月底時，丙○○才跟伊說有消息。後來伊有買到2兩多的
    海洛因，但還沒有付錢。伊在95年7月10日為警查獲，當天
    被查到時，伊被查到的海洛因重量為1包35公克、1包37公克
    ，還有1包30公克的，這些海洛因都是透過丙○○交給伊的
    。丙○○跟伊說他透過朋友介紹認識一個叫「阿原」的，他
    是從「阿原」那邊拿到這些海洛因的。伊當初跟丙○○說買
    海洛因的用途是伊自己要施用的。伊在95年7月2、3日左右
    ，有見過被告，因為伊要把錢交給丙○○，但是伊沒有拿錢
    給他，丙○○也沒有錢，所以才叫伊去跟被告見面，跟被告
    說明何時可以付錢。這些海洛因不是跟被告買的，之所以要
    跟被告說明，是因為丙○○說「阿原」是被告的朋友，因為
    東西也不是被告的，對方也會催被告等語（見本院96年4月
    19日審理筆錄），亦與證人丙○○於本院所證述之情節相符
    。
(四)、再被告於本院審理時陳稱：伊沒有把海洛因拿到甲○○那裡
    ，伊只跟甲○○見過一次面，當初是伊介紹丙○○與「賜仔
    」（即綽號「阿原」之人）認識。之前丙○○跟「賜仔」就
    有一起喝過酒，之後丙○○跟伊說他想跟「賜仔」買海洛因
    ，丙○○拜託伊跟「賜仔」聯絡的，伊才幫他聯絡。伊聯絡
    「賜仔」之後，確定「賜仔」要來臺中，伊打電話給丙○○
    ，叫丙○○過來旅順路1段93之1號7樓之4伊的租屋處，之前
    伊在幫「賜仔」與丙○○聯絡時，就有說定要用170萬元的
    價格來買，後來約定好的那一天，就是找「賜仔」跟丙○○
    來伊住處的那1天，伊不確定是哪1天來的。「賜仔」當天把
    海洛因放在1個皮包內，「賜仔」說他把海洛因放在那個包
    包內，可是他沒有打開來給伊看，伊當時在打電腦，「賜仔
    」有把包包交給丙○○，但是丙○○當天沒有帶錢，丙○○
    叫伊幫他擔保，因為伊之前毒品也都是跟「賜仔」拿的，伊
    就幫他擔保，丙○○會把錢交給「賜仔」，丙○○就把海洛
    因帶走。丙○○說隔2天就會把錢拿過來，後來大概隔了2、
    3天他有去賣車，就拿了20萬元給伊，叫伊拿給「賜仔」。
    伊並沒有經手海洛因交給丙○○的過程，伊認為伊只是介紹
    他們買賣而已等語（見本院96年3月8日準備程序筆錄）；又
    被告於證人丙○○、甲○○所涉販賣第一級毒品案件中，以
    證人身分結證稱：丙○○問伊是否有朋友有海洛因，因為他
    說他老闆身體不好，有在吃毒品，看伊是否可以介紹有在吸
    毒品的朋友給他們認識。那時伊剛好有認識朋友有毒品，有
    在吸食，所以伊就在伊家介紹他們認識，那個朋友綽號「賜
    仔」，他叫什麼姓名伊不清楚。伊知道綽號「賜仔」之人給
    了價值170萬元的海洛因給丙○○，綽號「賜仔」之人與「
    阿原」是同1人，那個人的綽號很多，也叫「肉圓」。後來
    丙○○有拿20萬元給伊轉交給「賜仔」，「賜仔」告訴伊丙○○還欠150萬元。伊拿了20萬元之後，伊有跟丙○○提要
    其他的150萬元，他只是一直延時間，伊就一直幫他打電話
    給「賜仔」。因為「賜仔」不喜歡把電話給別人，所以他們
    才會透過伊聯繫等語（見本院95年度訴字第3313號96年1月9
    日審理筆錄），亦核與證人丙○○前開所述相符。
(五)、至證人丙○○雖曾於偵查中結證稱：6月30日星期五晚上9點
    左右，琳兒打電話叫伊去她租屋處樓下，她交付伊1包毒品
    ，交待伊拿給甲○○，這些毒品價格琳兒說還要跟甲○○談
    云云（見臺灣臺中地方法院檢察署95年度偵字第15239號95
    年9月18日訊問筆錄），與其於本院審理時前開證述之內容
    不符，然因證人丙○○於本院審理所述，與其於所涉販賣毒
    品案件準備程序所述、證人甲○○於本院審理時證述之內容
    及被告於本院審理時所為之供述之內容相符，是本院認證人
    丙○○於偵查中之證言並無較為可信之情形，其於本院審理
    所為之證述應為真實，是尚難以證人丙○○於偵查中所為之
    證言，而對被告不利之認定。
(六)、綜上所述，依被告、證人丙○○、甲○○前開供述互相參證
    以觀，該次買賣海洛因交易，係由證人丙○○主動向被告詢
    問有無購買海洛因之來源，被告始介紹該名綽號「賜仔」之
    人販賣海洛因予證人丙○○。而被告除介紹綽號「賜仔」之
    人販賣海洛因予證人丙○○，為其等聯絡告知購買海洛因之
    價格、數量，約定地點供綽號「賜仔」之人交付海洛因予證
    人丙○○，及將證人丙○○購買海洛因之部分對價轉交予綽
    號「賜仔」之人之外，並未有其他參與販賣毒品構成要件之
    行為，而堪認其與證人丙○○、甲○○有共同販賣第一級毒
    品之行為分擔。又被告係為綽號「賜仔」之人與證人丙○○
    聯絡交易海洛因之事，被告應係基於幫助綽號「賜仔」之人
    販賣海洛因之犯意，而為前揭行為。被告辯稱，其並無幫助
    販賣海洛因云云，要屬事後卸責飾詞，不足採信。本件事證
    明確，被告犯行堪以認定，應予依法論科。
二、論罪科刑部分：
(一)、被告行為後，刑法業已於95年7月1日修正施行，修正後刑法
    第2條第1項規定，已將新舊法律適用之「從新從輕」原則，
    改採「從舊從輕」原則，而此規定僅係規範行為後法律變更
    所生新舊法律比較適用之準據法，並非實體刑罰法律，自不
    生行為後法律變更之比較適用之問題，應逕行適用新法第2
    條第1項之規定，為「從舊從輕」之比較。修正後刑法第30
    條將「從犯」一語修正為「幫助犯」，且修正為「幫助他人
    實行犯罪行為者，為幫助犯」，明示幫助犯之成立，亦以被
    幫助者著手犯罪之實行，且具備違法性為必要；上述幫助犯
    修正前後，二者之意義及範圍固有不同，但對於本件被告所
    犯上開之罪而言，刑法第30條之修正內容，對於被告並無「
    有利或不利」之影響。依首開說明，自無新舊法變更而應與
    比較之問題，應逕適用修正後之規定，即裁判時法。
(二)、查被告乙○○基於幫助之意思，參與販賣第一級毒品海洛因
    之構成要件以外之行為，為幫助犯。是核被告所為，係犯刑
    法第30條第1項、毒品危害防制條例第4條第1項之幫助販賣
    第一級毒品罪。公訴人認被告所為係犯毒品危害防制條例第
    4條第1項之販賣第一級毒品罪，尚有未洽（理由詳如前述理
    由欄一所示）。
(三)、被告因幫助販賣第一級毒品海洛因，而持有第一毒品海洛因
    之低度行為，應為販賣之高度行為所吸收，不另論其持有第
    一級毒品罪。
(四)、被告幫助綽號「賜仔」之人販賣第一級毒品，為幫助犯，應
    依修正後刑法第30條第2項之規定減輕其刑。
(五)、爰審酌被告並無前科，素行尚佳，此有臺灣高等法院被告前
    案紀錄表可稽，其竟幫助他人販賣海洛因，而聯絡販賣海洛
    因磚1小塊予證人丙○○，該等海洛因數量非微，若流入市
    面，將嚴重危害國人之身體健康、戕害他人身心，衍生無數
    社會治安問題，惟其幫助販賣毒品海洛因尚未實際獲得任何
    利益，及犯後對大部分犯行均交待明確之態度等一切情狀，
    量處主文所示之刑，以示懲儆。
(六)、另按所謂幫助犯係指就他人之犯罪加以助力，使其易於實施
    之積極或消極的行為而言，其犯罪態樣與實施犯罪之正犯有
    別，其所處罰者，乃其提供助力之行為本身，而非正犯實施
    犯罪之行為，因此，幫助犯不適用責任共同之原則，對正犯
    所有供犯罪所用或因犯罪所得之物，勿庸併為沒收之宣告，
    最高法院88年度臺上字第6234判決、臺灣高等法院臺中分院
    90 年度上訴字第388號判決可資參照；再按共同正犯因相互
    間利用他人之行為，以遂行其犯意之實現，本於責任共同之
    原則，有關沒收部分，對於共犯間供犯罪所用之物，自均應
    為沒收之諭知，惟幫助犯僅係對於犯罪構成要件以外行為為
    加工，並無共同犯罪之意思，自不適用該責任共同原則，對
    於正犯所有供犯罪所用之物或犯罪所得之物，亦為沒收之諭
    知，最高法院89年度臺上字第6946號判決可資參照。故自證
    人丙○○、甲○○處所扣得之海洛因、行動電話、電子磅秤
    、筆記本等物品，因被告僅係幫助犯，且被告係幫助綽號「
    賜仔」之人販賣第一級毒品海洛因，並非幫助證人丙○○、
    甲○○販賣第一級毒品海洛因，又上開物品亦非被告所有之
    物，亦據被告於本院陳明在卷，亦非供被告本件幫助犯行所
    用之物，自不於本案宣告沒收，併此敘明。
三、證人丙○○於偵查中所為不實證言，而涉有偽證罪嫌部分，
    應由檢察官另行依法偵辦。
據上論斷，應依刑事訴訟法第299條第1項前段，毒品危害防制條
例第4條第1項，刑法第11條、第30條第1項、第2項，判決如主文
。
中　　華　　民　　國　　96　　年　　5 　　月　　3 　　日
                        臺灣臺中地方法院刑事第五庭
                            審判長法  官  鍾堯航
                                  法  官  吳崇道
                                  法  官  劉麗瑛
上正本證明與原本無異。
如不服本判決，應於送達後10日內向本院提出上訴狀（須附繕本
），上訴於臺灣高等法院臺中分院。
                                  書記官  王玟
中　　華　　民　　國　　96　　年　　5 　　月　 　3  　日
附錄論罪科刑法條
刑法第30條
幫助他人實行犯罪行為者，為幫助犯。雖他人不知幫助之情者，
亦同。
幫助犯之處罰，得按正犯之刑減輕之。
毒品危害防制條例第4條第1項
製造、運輸、販賣第一級毒品者，處死刑或無期徒刑；處無期徒
刑者，得併科新臺幣 1 千萬元以下罰金。
